臺灣高等法院刑事判決　　　　　　　　　　　　　九十三年度上訴字第一Ｏ五九號
　　上　訴　人　臺灣台北地方法院檢察署檢察官
　　被　　　告　乙○○
　　選任辯護人　吳啟孝律師
　　　　　　　　范　惇律師
　　　　　　　　陳家淳律師
右上訴人因被告傷害致重傷害案件，不服臺灣台北地方法院九十二年度易字第二四三
０號，中華民國九十三年二月二十五日第一審判決（起訴案號：臺灣台北地方法院檢
察署九十二年度偵字第一九二一七號），提起上訴，本院判決如左：
    主  文
原判決撤銷。
乙○○傷害人之身體因而致人於重傷，處有期徒刑壹年陸月。
    事  實
一、乙○○、吳依穎（另經台灣台北地方法院檢察署檢察官為不起訴處分）係任職設
    於台北市○○○路○段二三三巷五號地下一樓酒店之同事，於民國（下同）九十
    二年六月六日四時許，渠等與另一同事甲○○，就客人拼酒量問題起口角衝突，
    嗣乙○○誤以為甲○○與吳依穎發生拉扯，竟基於傷害人身體之犯意，徒手揮毆
    擊甲○○之左眼部，致其受有左眼瞼瘀傷、視網膜水腫，左眼玻璃體出血、黃斑
    部裂孔及脈絡膜破裂，經矯正後左眼視力僅達零點零二，且無法經由手術或藥物
    改善視力，已達毀敗視能之重傷。
二、案經甲○○（起訴書誤載為乙○○）訴請台灣台北地方法院檢察署檢察官偵查起
    訴。
    理　由
一、訊據被告乙○○固坦承揮拳傷及告訴人甲○○，惟辯稱：當時我是在勸架不小心
    揮到告訴人，並非蓄意傷害她云云。經查：
    (一)右揭事實，業據被告於偵查時供稱：「我進辦公室，看到吳依穎與甲○○在拉
      扯，怕他們有肢體衝突，我才情緒失控，但我沒喝酒」（見第五０七一號偵查
      卷第九頁反面），嗣經原審訊以：你是要勸架，為何你要揮拳？被告答稱：我
      為了要制止她，所以才揮一拳（見原審卷第十三頁、第十四頁）。查與告訴人
      於原審偵、審時所陳述：那天我在上班，乙○○經理叫我出去，叫我不要跟客
      人比酒量，我說不是我，她一直說是我，她連續三次叫我出去，並且罵我，她
      當場發飆叫我不要做了，我說我做到這個月底，我就進去辦公室收東西，收完
      東西我就去打卡，我看到吳依穎在裡面，我罵她三字經，吳依穎叫我不要走，
      就拉著我，乙○○就進來，什麼話都沒有講，一拳就打過來等語（見同上偵查
      卷第八頁反面、原審卷第十二頁、第十三頁）。及證人吳依穎亦證稱：告訴人
      有罵我三字經，而且拿東西砸我，我並未與她打架，我只說不要生氣，我有看
      到乙○○打告訴人一拳等語（見同上偵查卷第八頁反面、第九頁），互核一致
      ，足認被告當時誤以為告訴人與證人吳依穎拉扯，為制止告訴人而揮拳毆擊告
      訴人左眼，其故意傷害告訴人之犯意甚明，是其辯稱是不小心揮拳傷到告訴人
      云云，不足採信，亦不能以其主觀上錯誤判斷而卸免其故意傷害之罪責。本件
      事證已明，其請求再傳訊吳依穎，核無必要，併此敘明。
    (二)告訴人受前開之傷害，致其左眼玻璃體出血、黃斑部裂孔及脈絡膜破裂，視力
      為零點零四，有國泰綜合醫院於九十二年七月三十日出具之診斷證明書影本一
      紙附卷可憑（見同上偵查卷第十一頁）。檢察官函請查明告訴人視力傷害情形
      ，國泰綜合醫院以九十二年九月二十五日（九二）管歷字第一０八六號函覆：
      「病患甲○○於九十二年六月六日來院急診，.... 經眼科醫師診斷有視網膜
      水腫、玻璃體出血、眼瞼瘀傷等。經治療後視力較為恢復，目前視力經矯正後
      達零點零五，... 如日後不見改善，則視力恐有不能恢復之虞」（見同上偵查
      卷第十六頁），嗣經本院函請國立台灣大學醫學院附設醫院（下略稱臺大醫院
      ）鑑定告訴人之視力狀況，其鑑定結果：「經檢查發現左眼創傷性黃斑部病變
      並脈絡膜破裂，於九十三年六月七日及九十三年七月二日接受詐盲檢查，而九
      十三年七月二日之檢查結果顯示，其右眼最佳矯正視力為零點七，左眼最佳矯
      正視力為零點零二。胡女士之左眼因傷勢影響致視力明顯受損，並無法經由手
      術或藥物治療改善視力」，有臺大醫院九十三年七月二十一日（九十三）校附
      醫秘字第九三００００七０七八號函在卷可按（見本院卷第二七頁），告訴人
      亦於原審九十三年一月十四日審判期日到庭陳述：「（問：你左眼的視力，受
      傷當時與現在視力有無改善？）沒有改善，是減退，我上個月去國泰醫院量是
      零點零四，這個月變成零點零三」（見原審卷第十四頁）。綜上判斷，足見告
      訴人之左眼視能雖曾經矯正後自零點零四改善至零點零五之短暫現象，惟因不
      見繼續改善已逐漸退化至零點零二，幾乎盲目，亦無復原可能，已達毀敗之程
      度，此亦有上開臺大醫院鑑定意見：「依據美國醫學會評估視覺喪失百分比，
      其視覺效能已喪失超過百分之九十以上，應已達嚴重毀敗之程度」可佐。
    (三)按眼部乃人體脆弱之器官，以拳頭對之攻擊足以造成視能重大傷害，被告非無
      智識之人，衡情應為被告所能預見，被告僅因誤會為制止告訴人而揮拳相向，
      雖屬偶發事件，且被告與告訴人本有同事之誼，被告應無重傷害告訴人之動機
      ，亦查無其他證據足資認定被告有重傷害之故意，惟被告故意傷害告訴人因而
      致其受重傷，且其行為與告訴人所受上開傷害間有客觀之相當因果關係，其犯
      行足堪認定，應依法論科。
    (四)本件事證調查已明，被告具狀請求函調告訴人全部病歷資料，並傳喚臺大醫院
      鑑定醫師到院說明，並無必要，附此敘明。
二、核被告乙○○之所為，係犯刑法第二百七十七條第二項後段之傷害人致重傷罪。
    起訴意旨認被告乙○○係犯刑法第二百七十七條第一項之普通傷害罪，尚有未洽
    ，起訴法條應予變更。被告因誤會僅揮一拳，即導致告訴人左眼受重傷害，其情
    輕法重，尚堪憫恕，雖處以最低刑，猶嫌過重，本院審酌其情，爰依法酌減其刑
    。
三、原審因而予以論罪科刑，固非無見。惟查，被告乙○○係以傷害之犯意毆擊告訴
    人，造成告訴人左眼視能毀敗之重傷，已如前述，原判決認告訴人僅受有普通傷
    害，自非允洽。檢察官依告訴人之請求，提起上訴，認被告應成立刑法第二百七
    十八條第一項之重傷害罪，雖非可取，惟原判決既有可議，自應予以撤銷改判。
    爰審酌被告乙○○之素行、智識程度、僅因誤會即揮拳毆擊告訴人及告訴人所受
    之傷勢非輕，並被告犯後大致坦承犯行及迄未與告訴人達成和解等一切情狀，量
    處有期徒刑壹年陸月，以示懲儆。
據上論斷，應依刑事訴訟法第三百六十九條第一項前段、第三百六十四條、第三百條
、第二百九十九條第一項前段、刑法第二百七十七條第二項後段、第五十九條，判決
如主文。
本案經檢察官蔡薰慧到庭執行職務
中　　　華　　　民　　　國　　九十三　　年　　　十　　　月　　二十二　　日
                              臺灣高等法院刑事第四庭
                                  審判長法  官  蔡  永  昌
                                        法  官  李  英  豪
                                        法  官  陳  榮  和
右正本證明與原本無異。
如不服本判決，應於收受送達後十日內向本院提出上訴書狀，其未敘述上訴之理由者
並得於提起上訴後十日內向本院補提理由書（均須按他造當事人之人數附繕本）。
                                        書記官  劉  麗  芬
中　　　華　　　民　　　國　　九十三　　年　　　十　　　月　　二十六　　日
附錄：本案論罪科刑法條全文
中華民國刑法第二百七十七條第二項
(普通傷害罪)
傷害人之身體或健康者，處三年以下有期徒刑、拘役或一千元以下罰金。
犯前項之罪因而致人於死者，處無期徒刑或七年以上有期徒刑；致重傷者
，處三年以上十年以下有期徒刑。
